【裁判字號】    88,易,2500
【裁判日期】    890208
【裁判案由】    違反醫師法
【裁判全文】
臺灣桃園地方法院刑事判決                        八十八年度易字第二五號
    公  訴  人  臺灣桃園地方法院檢察署檢察官
    被      告  丁○○
    選任辯護人  乙○○
右列被告因違反醫師法案件，經檢察官提起公訴（八十八年度偵字第五五一七號），
本院判決如左：
        主  文
丁○○共同未取得合法醫師資格擅自執行醫療業務，處有期徒刑壹年，緩刑年。
        事  實
一、丁○○明知甲○○（已判決）係未取得合法醫師資格之現役軍醫官，依法不得從
    事醫療行為，竟與甲○○、丙○○（已判決）基於共同犯意聯絡，由丙○○提供
    其在桃園縣大園鄉○○路六十四號「建忠診所」之醫師開業執照，租予丁○○及
    甲○○共同出資合夥經營診所，甲○○甲○○並自民國八十一年九月間起至八十
    五年三月一日止，於每週二、五日在上址擅自執行醫療業務。
二、案經台灣高等法院檢察署向台灣桃園地方法院檢察署檢察官告發偵查起訴。
        理  由
一、訊據被告丁○○固坦承與甲○○共同出資向丙○○租用其在桃園縣大園鄉○○路
    六十四號「建忠診所」之醫師執照，並由其與甲○○輪流在上址執行醫療業務之
    事實，惟矢口否認有違反醫師法之犯行，辯稱：伊並不知甲○○無醫師資格，伊
    與甲○○同在國軍八０四總醫院擔任醫療工作，因不同科，所以直覺認為白係合
    格醫師，才會與其經營建忠診所云云。惟查：被告丁○○與證人即共同被告甲○○在國軍八０四總醫院已認識約有八、九年之久，而被告丁○○係外科醫生，甲○○則在麻醉科部門服務，業據被告丁○○供述在卷（見本院八十六年易字第一
    ０八五號卷第十九頁反面、八十八年易字第二五００號卷八十八年十二月十日筆
    錄），而被告丁○○與證人甲○○曾在開刀房談論在「建忠診所」開業合作事宜
    ，又甲○○並未取得合法醫師之資格，應在領有合格醫師執照之專科醫師之指導
    下始能操作臨床麻醉醫療工作，均據證人甲○○證述在卷（見八十八年易字第二
    五００號卷八十八年十二月十日筆錄），並有國軍八０四總醫院八十七年六月四
    日（87）濟品（五）字一四七六號、桃園縣衛生局八十七年十一月十七日八七桃
    衛三字第八七二三三五０號函各乙紙在卷足憑（見本院八十六年度易字第一０八
    五號卷第四十七頁、台灣高等法院八十七年度上易字第六０四０號卷第五十頁）
    ，是被告丁○○與證人甲○○平常即在國軍八０四總醫院，合作從事臨床醫療業
    務無誤，則被告丁○○既受有專業醫師養成教育，對於前開規定當知甚詳；再者
    ，甲○○於案發當時雖與被告丁○○同在國軍八０四總醫院任職「軍醫」工作，
    然並非所有「軍醫」均係通過醫師考試之合格醫師，被告丁○○與證人甲○○係
    同自國防醫學院畢業，對此情形亦應知之甚詳；且被告丁○○既決定與甲○○共
    同經營診所業務，竟未向其查詢是否具醫師資格，亦與常情有違，足見被告丁○○與證人甲○○在國軍八０四總醫院執行醫療業務時，即知甲○○係在專科醫師
    指導下執行臨床醫療業務，並無合格醫師執照無訛；況證人即共同被告丙○○亦
    陳稱：被告丁○○早已知悉甲○○並未取得合格醫師資格，仍與甲○○共同出資
    借用其執照，輪流在其診所看診等語（見台灣桃園地方法院檢察署八十五年度偵
    字第九七二六號卷第四十三頁反面），是被告丁○○明知甲○○並無合格之醫師
    執照，猶與之合作向另一證人丙○○租用其醫師執照看診無誤，其嗣辯稱不知甲○○不具合格醫師資格顯屬無據；又按「醫療機構應將其開業執照、診療時間及
    其他診療規則懸掛於明顯處。診所及專科醫院，其醫師之證書亦同」醫療法第十
    六條定有明文，被告丁○○身為醫師，對於前開規定應知之甚稔，且依此即可得
    知甲○○並無醫師證書，足見被告丁○○辯稱不知甲○○不具合格醫師執照，應
    屬推諉而不可採；而證人甲○○於無合格醫師執照之情形下，確執行醫療業務之
    情，除據其坦承外，並經吳淑真、林春生、藍佩、高伯陽、游景茂等人於中央健
    康保險局查訪時陳明，有筆錄與病歷表、醫療給付門診診療費用申請表、醫療費
    用簽付單等影本附於偵查卷可稽。雖證人丙○○嗣於本院改稱：其事先不知甲○○不具合格醫師執照，是健保局查察後始知悉丁○○與不具醫師執照之甲○○合
    作看診云云，證人甲○○嗣雖證稱：其平時與丁○○交往不密切，且在「建忠診
    所」各自看診云云，然被告丁○○早已知悉證人甲○○未領有合格醫師執照，仍
    與之共同向知情丙○○租用醫師執照看診，已如前述，是證人甲○○、丙○○上
    開證詞顯係事後迴護被告丁○○之詞，委無足採。綜上，本件事證明確，被告丁○○犯行堪予認定。
二、按甲○○為未取得合法醫師資格，而擅自執行醫療業務之人，其所為係犯醫師法
    第二十八條第一項前段之罪，被告丁○○與丙○○均具有醫師資格，與甲○○有
    犯意連絡與行為分擔，依刑法第二十八條、第三十一條第一項之規定，應認三人
    均為共同正犯。爰審酌被告犯罪之動機、目的、手段與所生之危害與犯後態度等
    一切情狀，量處如主文所示之刑。被告前未曾受有期徒刑以上刑之宣告，此有臺
    灣高等法院被告全國前案紀錄表、台灣桃園地方法院檢察署刑案資料查註紀錄表
    在卷可查，其因一時失慮致有上開犯行，經此刑之宣告後當知所惕勉，信無再犯
    之虞，足認本件之宣告刑以暫不執行為適當，爰併予宣告緩刑參年，以期自新。
據上論斷，應依刑事訴訟法、第二百九十九條第一項前段，醫師法第二十八條第一項
前段，刑法第十一條前段、第二十八條、第三十一條第一項、第七十四條第一款，判
決如主文。
本案經檢察官陳志全到庭執行職務。
中      華      民      國      八十九      年      二      月    八    日
                                臺灣桃園地方法院刑事第四庭
                                      法  官   邱滋杉
右正本證明與原本無異。
如不服本判決，應於判決送達後十日內向本院提出上訴狀( 應附繕本 )，上訴於
臺灣高等法院。
                                      書記官   許世賢
中        華        民        國   八十九   年   二   月    十五    日
附論罪科刑依據之法條：
醫師法第二十八條
未取得合法醫師資格，擅自執行醫療業務者，處一年以上三年以下有期徒刑，得併科
一萬元以上五萬元以下罰金，其所使用之藥械沒收之。但合於左列情形之一者，不在
此限：
一、在中央衛生主管機關認可之醫院，於醫師指導下實習之國內醫學院、校學生或畢
    業生。
二、在醫療機構於醫師指示下之護士、助產士或其他醫事人員。
三、合於第十一條第一項但書規定者。
四、臨時施行急救者。
犯前項之罪因而致人傷害或死亡者，應依刑法加重其至二分之一，並負損害賠償之責
。


司法院資訊處製作；財團法人民間司法改革基金會備份。
